【裁判字號】    98,抗,450
【裁判日期】    980430
【裁判案由】    聲請再審
【裁判全文】
臺灣高等法院臺中分院刑事裁定           98年度抗字第450號
抗  告  人
即 聲請 人  甲○○
上列抗告人因聲請再審案件，不服臺灣苗栗地方法院中華民國九
十八年三月三十日裁定（九十八年度聲再字第四號），提起抗告
，本院裁定如下：
    主  文
原裁定撤銷，發回臺灣苗栗地方法院。
    理  由
一、抗告意旨略以：確定判決消極的不適用法規，顯然影響裁判
    者，自屬民事訴訟法第四百九十六條第一項第一款所定適用
    法規顯有錯誤之範圍，應許當事人對之提起再審之訴，以貫
    徹憲法保障人民權益之本旨。最高法院六十年度台再字第一
    七○號判例，與上述見解未洽部分，應不予援用。惟確定判
    決消極的不適用法規，對於裁判顯無影響者，不得遽為再審
    理由，就此而言，該判例與憲法並無牴觸。本院依人民聲請
    所為之解釋，對聲請人據以聲請之案件，亦有效力。司法院
    大法官釋字第一七七號解釋著有明文。茲列舉原判決認事用
    法量刑抗告人不服的具體理由：一、適用法規顯有錯誤，並
    足以影響結果者。二、原裁定所憑之證物證明為偽造或變更
    者。三、原裁定所憑之證言、鑑定、或通譯已證明其虛偽者
    。四、參與原裁定之法官或參與聲請之檢察官，因該案件犯
    職務上之罪，已經證明者。五、因發現確實之新證據，足認
    受觀察勒戒或強制戒治處分之人，應不施以觀察勒戒或強制
    戒治處分者。六、受觀察勒戒或強制戒治處分之人已證明其
    被誣告（陷害）者。據上，抗告人不服臺灣苗栗地方法院九
    十八年度苗簡字第九六號判決，特於法定期間內提起再審（
    非常上訴）聲請撤銷原判決更為無罪、免訴之判決，並為證
    明上訴（再審）事提出本件準抗告；另抗告人所犯係最重本
    刑為三年以下有期徒刑之罪，且非累犯、常業犯、有犯罪之
    習慣者、或假釋中更犯罪或依刑事訴訟法第一百零一條第一
    項為羈押者，因抗告人現罹疾病需在外就醫，為此依中華民
    國九十六年罪犯減刑條例、毒品危害防制條例第二十一條、
    刑事訴訟法第一百十條、第一百十四條聲請具保停止羈押（
    執行）云云。
二、經查：原裁定以本件抗告人即再審聲請人甲○○雖對於原法
    院九十八年度苗簡字第九六號刑事確定判決聲請再審，惟其
    聲請再審狀並未敘述有何合於刑事訴訟法第四百二十條第一
    項各款及第四百二十一條法定再審理由之情形，因認其再審
    之聲請顯然違背法定程序，而駁回抗告人本件再審之聲請。
    惟按「聲請再審，應以再審書狀敘述理由，附具原判決之繕
    本及證據，提出於管轄法院為之」，固為刑事訴訟法第四百
    二十九條所明定，查本件抗告人向原法院所提出之聲請再審
    狀，經原法院整理其聲請再審意旨係以：「本院九十八年度
    苗簡字第九六號確定判決所扣案之安非他命一包及吸食玻璃
    頭一個，並非聲請人所有，實係證人棄置於聲請人住所地上
    ，故意陷害推卸責任予聲請人；又證人亦屬犯罪之人，不應
    有證明他人犯罪之權利；本件不應以扣案之安非他命及吸食
    玻璃頭係在聲請人住所查獲，即認聲請人有施用毒品之行為
    ，因查獲吸食玻璃頭並不表示聲請人必有施用之行為；且上
    開吸食玻璃頭業已損壞，無法施用。上情原確定判決皆未予
    審酌，顯係違背法令，爰聲請再審」等語，作為其據以聲請
    再審之事由，經核抗告人上開聲請再審意旨，已依憑原法院
    卷內訴訟資料，具體指摘原確定判決有提起再審之事由，且
    其據以提起再審之事實及相關證據，於附具之原確定判決內
    ，亦非不能考見，從形式上觀察，尚難謂抗告人提出本件再
    審聲請時，存有未敘述再審理由之情形。乃原法院遽以抗告
    人對原確定判決聲請再審，但未敘述有何合於刑事訴訟法第
    四百二十條第一項各款及第四百二十一條法定再審理由，認
    其再審之聲請違背法定程序，從程序上駁回抗告人之再審聲
    請，自嫌速斷，不足以昭信服，顯有未洽。抗告人上揭抗告
    意旨雖未指摘及此，但此為本院得依職權調查之事項，仍應
    認其抗告為有理由，爰將原裁定撤銷，發回原法院更為適法
    之裁定。
據上論斷，應依刑事訴訟法第四百十三條前段，裁定如主文。
中    華    民    國    98    年    4     月    30    日
            刑事第九庭    審判長法  官  江  德  千
                                法  官  賴  妙  雲
                                法  官  許  旭  聖
以上正本證明與原本無異。
不得再抗告。
                                書記官  紀  美  鈺
中    華    民    國    98    年    4     月    30    日


司法院資訊處製作；財團法人民間司法改革基金會備份。
